【裁判字號】    91,訴,2324
【裁判日期】    920421
【裁判案由】    損害賠償
【裁判全文】
臺灣桃園地方法院民事判決                        九十一年度訴字第二三二四號
    原      告  力煒科技股份有限公司
    法定代理人  乙○○
    訴訟代理人  巫宗翰律師
    複  代理人  甲○○        .
    被      告  丙○○        .
右當事人間損害賠償事件，本院判決如左：
    主    文
原告之訴及假執行之聲請均駁回。
訴訟費用由原告負擔。
    事    實
壹、原告方面：
一、聲明：（一）被告應給付原告新台幣（下同）一百萬元整，及自本訴狀繕本送達
    之翌日起，至清償日止，按年息百分之五計算利息。（二）原告願供擔保，請准
    予宣告假執行。
二、陳述：
（一）緣被告本係於民國八十九年九月間起任職於原告公司，擔任開發部組長乙職，
      嗣後於九十一年二月中旬離職他就，原告為確認被告確已就其所掌管之業務全
      數交接完畢，且無任何虛偽及隱瞞；亦為確保被告就其因執行職務所知悉公司
      之一切業務或技術之機密，負絕對保密之責等，故於九十一年二月十八日被告
      同意下要求其簽立離職切結書，合先敘明。被告雖如前述，業已簽立離職切結
      書，以為其職務交接確實完畢，及所知悉之公司業務或技術之機密不致洩漏，
      然被告於自原告處離職後，另謀高就，前往訴外人「煒霖科技有限公司」（以
      下稱煒霖公司）任職時，不惟未依其所同意簽立之離職切結書內容，盡其前於
      原告處任職因執行職務所知悉原告公司之一切業務或技術機密，更甚者是，反
      而故意將其於原告處任職時所知悉之業務機密（即原告之交易往來客戶名單）
      ，加以洩漏予煒霖公司，並由被告與訴外人林志祥（以下稱林志祥）共同以煒
      霖公司名義，向本係原告之交易往來廠商訴外人「利高矽橡膠有限公司」（以
      下稱利高公司）故意以低於原告公司一百萬元整之價格，欲達其投機、不當、
      妨礙公平競爭之目的，為有關「按鍵組裝機」、「ＵＶ乾燥機」及「按鍵組裝
      模具」等機器設備價格之報價。此乃因原告向利高公司報價，利高公司提出欲
      比較價格之他廠商資料時，原告始發現上情，其等之故意低報價格予利高公司
      之行為，實係為擾亂市場，妨礙原告公司之業務交易，因原告公司與利高公司
      間之交易往來時間已久，故此次被告與煒霖公司之惡意低報差價壹佰萬元整之
      價格予利高公司，致原告公司損失一百萬元整，職是，被告洩露所知悉原告公
      司業務機密之行為，顯悖離上開離職切結書之內容，且亦有違競業禁止規定，
      其對原告所造成之損害甚鉅，故被告應就其故意違反上揭競業禁止義務之侵權
      行為，所導致原告受有損害之部分負賠償責任。
（二）按依照最高法院八十一年度台上字第九八九號民事判決內容說明：「按憲法第
      十五條規定，人民之生活權、工作權及財產權應予保障，主要乃宣示國家對於
      人民應有之保障。且人民之工作權亦非不得限制之絕對權利，此觀憲法第二十
      三條之規定自明。被上訴人為防止離職員工洩露其智慧財產權、營業秘密等，
      並防止惡性之同業競爭，乃於其員工進入公司任職之初，與之簽訂聘用合約書
      ，約定於離職後二年內不得從事與被上訴人營業項目相同或類以之行業，否則
      須負給付一定之違約金義務，該項競業禁止之約定，僅有二年之適用期限，且
      出於任職員工之同意而簽訂，即與憲法保障人民工作精神不相違背，亦不違反
      其他強制規定，且與公共秩序、善良風俗無關，原審認核約定並非無效，核無
      不當．．．」云云。職是，揆諸本案系爭事實，被告雖係於離職後始簽訂前揭
      離職切結書，惟此乃基於其同意所為之行為，應與上開判決內容為相同解釋，
      故被告於九十一年五月八日向利高公司所為競業低報價格行為，依上開判決內
      容之解釋，其顯違反了競業禁止義務，因此就原告所受之損害應負賠償責任，
      實屬當然之理。
（三）次按，依營業秘密法第二條規定：「本法所稱營業秘密，係指方法、技術、製
      程、配方、程式、設計或其他可用於生產、銷售或經營之資訊，而符合左列要
      件者：一、非一般涉及該類資訊之人所知者。二、因其秘密性而具有實際或潛
      在之經濟價值者。三、所有人已採取合理之保密措施者。」同法第十條第一項
      第四款規定：「因法律行為取得營業秘密，而以不正當方法使用或洩露者，為
      侵害營業秘密。」同法第十二條第一項前段亦規定：「因故意或過失不法侵害
      他人之營業秘密者，負損害賠償責任。」至於侵害營業秘密所得請求損害賠償
      之範圍，依同法第十三條第二項規定：「依前項規定，侵害行為如屬故意，法
      院得因被害人之請求，依侵害情節，酌定損害額以上之賠償。但不得超過證明
      損害額之三倍。」是故，本案被告前揭違反其所同意簽訂之離職切結書，而於
      離職後向原告之機器設備銷售往來廠商，以煒霖公司名義故為低報價格之行為
      ，致使原告須降低之前與利高公司交易往來之價格，而以低於原先價格壹佰萬
      元整加以銷售。實侵害原告之營業秘密，其理由自明，其違反競業禁止之行為
      對原告所造成之損失甚鉅，亦應負起損害賠償責任。
（四）又按，依公平交易法第十九條第一款之規定：「以損害特定事業為目的，促使
      他事業對該事業斷絕供給、購買或其他交易之行為，有限制競爭或妨礙公平競
      爭之虞者，事業不得為之。」職是，被告之故違其離職後所同意簽訂之離職切
      結書內容之約定，利用其所知悉原告之營業秘密，而為之限制或妨礙公平競爭
      的削價出售機器設備行為，亦悖離公平交易法之規定，實毋庸贅言。
（五）末按，依民法第一百八十四條第一項前段規定：「因故意或過失，不法侵害他
      人之權利者，負損害賠償責任。」同條第二項又規定：「違反保護他人之法律
      ，致生損害於他人者，負賠償責任。」所謂「保護他人之法律」，係指一般防
      止危害權益，或禁止侵害他人權益之法律。凡直接或間接以保護個人之權益為
      目的者，圴屬之。職是，證諸前述種種，本案被告前揭違反競業禁止之行為，
      除依最高法院八十一年度台上字第九八九號民事判決內容說明成立上開民法第
      一百八十四條第一項前段規定之侵權行為外，亦因違反營業秘密法及公平交易
      法等規定，而構成同法第一百八十四條第二項規定之侵權行為，故其應向原告
      負損害賠償責任。
三、對被告抗辯所為之陳述：無。
四、證據：提出離職切結書一紙、型錄一份、報價單三紙為證。
貳、被告方面：
一、聲明：如主文第一項所示。
二、陳述：緣煒霖公司係原告與林志祥、訴外人程玉英於中國大陸共同投資之公司，
    且營業項目相類似，故對於煒霖公司而言，原告已無任何業務或技術方面之機密
    可言。且被告任職於原告公司時之職務僅係高壓成型設備方面之技術，對於按鍵
    組裝設備及公司業務往來客戶皆無接觸，亦無洩密之可能。煒霖公司為有關「按
    鍵組裝機」等設備之報價，被告僅於報價單確認，且報價之設備與原告公司之設
    備並不相同，煒霖公司所報價之設備係半自動組裝線，而原告公司之設備為全自
    動組裝線，兩者外型結構並不相同，產能亦不同，報價當然有差異，自無投機、
    不當之情事。利高公司持煒霖公司之報價單向原告要求降低價格，原告未能查明
    設備差異性，自行降價，所受損失自與被告無涉。
三、證據：提出電子產業公司合作協議書一份為證。
參、本院依職權調閱臺灣桃園地方法院檢察署九十一年度偵字第二０四０三號偵查卷
    宗（並影印該卷宗部分內容附於本件卷宗之後）。
    理    由
一、本件原告起訴主張：緣被告本係於八十九年九月間起任職於原告公司，擔任開發
    部組長，嗣後於九十一年二月中旬離職，於九十一年二月十八日簽立離職切結書
    ，依照離職切結書之約定被告前於原告處任職因執行職務所知悉原告公司之一切
    業務或技術機密不得外洩，詎料被告離職後竟赴與原告公司經營業務性質相同之
    大陸煒霖公司任職，並將其於原告處任職時所知悉之業務機密（即原告之交易往
    來客戶名單），洩漏予煒霖公司，由被告與訴外人林志祥共同以煒霖公司名義，
    向本係原告之交易往來廠商利高公司故意以低於原告公司一百萬元整之價格，為
    有關「按鍵組裝機」、「ＵＶ乾燥機」及「按鍵組裝模具」等機器設備價格之報
    價。此乃因原告向利高公司報價，利高公司提出欲比較價格之他廠商資料時，原
    告始發現上情，被告妨礙原告公司之業務交易，致原告公司損失壹佰萬元整，職
    是，被告洩露所知悉原告公司業務機密之行為，顯悖離上開離職切結書之內容，
    且亦有違競業禁止規定，其對原告所造成之損害甚鉅，故被告應就其故意違反上
    揭競業禁止義務之侵權行為，所導致原告受有損害之部分負賠償責任等語。被告
    抗辯：緣煒霖公司係原告與林志祥、訴外人程玉英於中國大陸共同投資之公司，
    且營業項目相類似，故對於煒霖公司而言，原告已無任何業務或技術方面之機密
    可言。且被告任職於原告公司時之職務僅係高壓成型設備方面之技術，對於按鍵
    組裝設備及公司業務往來客戶皆無接觸，亦無洩密之可能。煒霖公司為有關「按
    鍵組裝機」等設備之報價，被告僅於報價單確認，且報價之設備與原告公司之設
    備並不相同，煒霖公司所報價之設備係半自動組裝線，而原告公司之設備為全自
    動組裝線，兩者外型結構並不相同，產能亦不同，報價當然有差異，自無投機、
    不當之情事。利高公司持煒霖公司之報價單向原告要求降低價格，原告未能查明
    設備差異性，自行降價，所受損失自與被告無涉等語以資置辯。
二、兩造不爭執之要旨：兩造對於被告係於八十九年九月間起任職於原告公司，擔任
    開發部組長乙職，嗣後於九十一年二月十八日因離職他就，於原告要求下簽立離
    職切結書，嗣後前往煒霖公司任職期間，被告與林志祥共同以煒霖公司名義，向
    利高公司以二百五十八萬元為有關「按鍵組裝機」、「ＵＶ乾燥機」機器設備之
    報價，而原告原先以三百六十五萬元向利高公司為有關「按鍵組裝機」、「ＵＶ
    乾燥機」機器設備之報價，後為與被告競爭乃調降價格為人民幣四十一萬元（即
    新台幣一百七十二萬二千元）等情不爭執，核與原告所提出之離職切結書一紙、
    型錄一份、報價單三紙為證，均屬相符，應堪信為真實。
三、兩造之爭點及得心證之理由：原告主張被告簽立離職切結書後赴煒霖公司任職，
    竟故意將其於原告處任職時所知悉之業務機密（即原告之交易往來客戶名單），
    洩漏予煒霖公司，並由被告與林志祥共同以煒霖公司名義，向本係原告之交易往
    來廠商利高公司故意以低於原告公司一百萬元之價格，為有關「按鍵組裝機」、
    「ＵＶ乾燥機」及「按鍵組裝模具」等機器設備價格之報價，致原告公司損失一
    百萬元，被告違背前揭離職切結書之內容，顯有違競業禁止規定，自應就其故意
    違反上揭競業禁止義務之侵權行為，所導致原告受有損害之部分負損害賠償責任
    ，且被告顯然違反營業秘密法之規定，侵害原告之營業秘密，致原告受有損害，
    亦應負擔損害賠償責任云云，被告則以前詞置辯。是本件之爭點乃在於被告是否
    （１）明知利高公司為其業務上所知悉之機密，仍洩漏與煒霖公司致原告受有損
    害？（２）被告是否有違反公平交易法之行為致原告受有損害？
（１）被告是否明知利高公司為其業務上所知悉之機密，仍洩漏與煒霖公司致原告受
      有損害？
      依據兩造間所簽訂之離職切結書之內容：「立書人：丙○○原任公司開發部組
      長乙職，茲就離職他往及業務交接等事，特立此書為憑：一、立書人保證就所
      掌管業務已全數交接完畢，絕無任何虛偽及隱瞞，如若不然，無條件賠償公司
      所受一切損害。二、就因執行職務所知悉公司之一切業務或技術之機密，負絕
      對保密之責，倘因故洩漏者，願接受一切法律制裁，並賠償公司一切損失。為
      免口說無憑，特立此書為證。此致力煒科技股份有限公司。立書人：丙○○。
      身分證字號：Ｚ000000000。住址：桃園縣龍潭鄉○○街五一號」觀
      之，舉凡被告任職於原告公司因執行職務所知悉原告公司內之一切業務或技術
      之機密，被告皆負絕對保密之責，被告任職於原告公司時，其職務為開發部組
      長乙節，業據兩造所不爭執，則其就原告公司往來之客戶當有一定程度之瞭解
      ，是就有關於原告之交易往來客戶名單當屬於業務機密，被告應負絕對保密之
      責。惟被告堅詞否認其有洩漏業務秘密之行為，並表示被告任職於原告公司時
      之職務僅係高壓成型設備方面之技術，對於按鍵組裝設備及公司業務往來客戶
      皆無接觸等語置辯。按民事訴訟法第二百七十七條前段規定：『當事人主張有
      利於己之事實者，就其事實有舉證之責任。』；又所謂舉證責任者，乃特定法
      律效果之發生或不發生所必要之事實存在與否不明之場合，當事人之一造因此
      事實不明，將受不利益之判斷，乃必須就該事實提出有關證據，使法院信其主
      張為真實；另當事人所提出供法院認定事實之證據，雖不以直接證據為限，間
      接證據亦包括在內，然無論直接或間接證據，其為訴訟上之證明，必須於通常
      一般之人均不致有所懷疑，得確信其為真實之程度者，始得據為提出該證據之
      一造之有利認定。倘其證明尚未達到此一程度，而有其他合理之懷疑存在時，
      提出該證據之一造若就此合理懷疑事項，未能為必要之說明者，仍不能遽為提
      出該證據之一造之有利認定，最高法院四十八年度臺上字第八八七號判例可資
      參照。原告主張利高公司係其長期往來交易之客戶，因被告違反離職切結書之
      保密義務，而有關於利高公司該名客戶之業務機密洩漏與其嗣後任職之煒霖公
      司知情，並與林志祥代表煒霖公司向利高公司以低於原告報價一百萬元之金額
      ，致使原告為參與競爭而被迫以低於原報價三百六十五萬元差距甚遠之一百七
      十二萬二千元與利高公司成交，致原告受有一百九十二萬八千元之損害乙節，
      業據被告否認其於職務上知悉利高公司為原告公司之客戶此項營業秘密，且煒
      霖公司向利高公司報價之金額，並非被告主動洩漏，而係訴外人即盛通發股份
      有限公司楊盛銘主動提供予煒霖公司之林志祥乙情，亦據楊盛銘於臺灣桃園地
      方法院檢察署九十一年度偵字第二０八一一號偵查程序中到庭證稱：「東西是
      我們盛通發的東西，我口頭報給林志祥，林志祥報給利高，在商業上行情大家
      都知道，力煒公司並沒有要求我們不能講，這個報價單算是行情價。」（臺灣
      桃園地方法院檢察署檢察官不起訴處分書九十一年度偵字第二０八一一號參照
      ）復與林志祥於前揭偵查程序中證稱：「是盛通發報給我價格，丙○○根本不
      認識利高，我有辦法估價」（前揭不起訴處分書參照）等語相符，則原告自應
      就利高公司確係其長年交易往來之客戶，且為被告職務上所知悉乙節負擔舉證
      責任，原告既未就此提出有利之證據以供本院調查審酌，尚難以此而為有利於
      原告之判定，是原告此部分主張，顯屬無據。
（２）末按，原告主張依據公平交易法第十九條第一款之規定：「以損害特定事業為
      目的，促使他事業對該事業斷絕供給、購買或其他交易之行為，有限制競爭或
      妨礙公平競爭之虞者，事業不得為之。」主張被告違其離職後所同意簽訂之離
      職切結書內容之約定，利用其所知悉原告之營業秘密，而為之限制或妨礙公平
      競爭的削價出售機器設備行為，亦悖離公平交易法之規定云云，惟查原告與林
      志祥、程玉英於九十年十月二日共同協議訂立「電子產業公司合作協議書」，
      約定原告以「模具及高壓零組件」出資合作，並由持股比例占百分之五十之林
      志祥擔任董事長，對外代表該電子產業公司為決策之執行等情，業據本件原告
      於臺灣桃園地方法院檢察署九十一年度偵字第二０四０三號偵查卷宗內之告訴
      狀陳述甚詳，核與被告抗辯煒霖公司係於九十年十月二日由原告公司之法定代
      理人及林志祥、程玉英所共同成立之公司等情相符，復與電子產業公司合作協
      議書所載：「力煒科技股份有限公司（以下簡稱甲方），與程玉英先生（以下
      簡稱乙方），林志祥先生（以下簡稱丙方）三方願意共同合作，在中國大陸廣
      東省東莞市設立電子產業公司，三方協議於２００１年１０月０２日，訂定本
      合約。」內容無違，亦有原告公司法定代理人乙○○親筆為英文簽名（ealy）
      電子產業公司合作協議書一份附卷足憑，足徵原告與林志祥及程玉英確曾於九
      十年十月間協議共同在中國大陸成立煒霖公司，經營與原告公司營業範圍相同
      之電子產業無誤。按依據公平交易法所稱之「事業」定義，係屬公司、獨資或
      合夥之工商行號、同業公會、其他提供商品或服務從事交易之人或團體。（公
      平交易法第二條參照）揆諸前揭說明，本件原告既係煒霖公司之投資者，則原
      告就其主張受有「其他事業」之損害促使他事業對該事業斷絕供給、購買或其
      他交易之行為，有限制競爭或妨礙公平競爭之虞乙節，已非無疑，況本件原告
      係對被告丙○○主張競業禁止義務，被告丙○○係屬個人，亦非公平交易法所
      規範之「事業」，從而原告主張被告違反公平交易法第十九條之規定而認被告
      有侵權行為乙節，亦不足採信。
（３）從而，原告主張被告違反營業秘密法及公平交易法等保護他人之法律而侵害原
      告之權利，致原告受有損害，因原告無法證明被告有違反上述法律，致原告受
      有損害，是其主張，當不足採。
四、綜上，原告基於兩造間之競業禁止條款及營業秘密法及公平交易法並侵權行為之
    法律關係起訴請求被告賠償一百萬元，即屬於法無據，應予駁回。
五、本件原告之訴既經駁回，其假執行之聲請即失所附麗，併予駁回。
六、據上論結，原告之訴為無理由，依民事訴訟法第七十八條，判決如主文。
中      華      民      國    九十二    年      四      月    二十一    日
                                        臺灣桃園地方法院民事第一庭
~B法      官  陳清怡
右為正本係照原本作成
如對本判決上訴須於判決送達後廿日內向本院提出上訴狀
中      華      民      國    九十二    年      四      月    二十八    日
~B書  記  官  周育義


司法院資訊處製作；財團法人民間司法改革基金會備份。
